【裁判字號】    99,抗,71
【裁判日期】    990331
【裁判案由】    本票裁定
【裁判全文】
臺灣板橋地方法院民事裁定                99年度抗字第71號
抗  告  人  甲○○原名：遲海.
上列抗告人與相對人板信商業銀行股份有限公司間聲請本票裁定
准予強制執行事件，對於中華民國99年1月29日本院99年度司票
字第481號裁定提起抗告，本院裁定如下：
    主    文
抗告駁回。
抗告程序費用由抗告人負擔。
    理    由
一、按「執票人向本票發票人行使追索權時，得聲請法院裁定後
    強制執行。」，票據法第123條定有明文。復按「執票人依
    票據法第一百二十三條規定，向本票發票人行使追索權時，
    聲請法院裁定對發票人之財產強制執行者，其性質與非訟事
    件無殊，法院就本票形式上之要件是否具備予審查為已足。
    至該本票債務是否已因清償而消滅，應依訴訟程序另謀解決
    ，殊不容於裁定程序中為此爭執。」、「本票執票人，依票
    據法第一百二十三條規定，聲請法院裁定許可對發票人強制
    執行，係屬非訟事件，此項聲請之裁定，及抗告法院之裁定
    ，僅依非訟事件程序，以審查強制執行許可與否，並無確定
    實體上法律關係存否之效力，如發票人就票據債務之存否有
    爭執時，應由發票人提起確認之訴，以資解決。」，亦分別
    有最高法院56年台抗字第714號、57年台抗字第76號判例可
    參。又按「匯票上雖有免除作成拒絕證書之記載，執票人仍
    應於所定期限內，為承兌或付款之提示，但對於執票人主張
    未為提示者，應負舉證之責。」，票據法第95條定有明文，
    又依同法第124條規定，上開規定於本票準用之。
二、本件相對人主張其執有抗告人與第三人張沂卉為共同發票人
    ，如原裁定所示之本票1紙，並免除作成拒絕證書，詎屆期
    提示未獲付款，因依票據法第123條規定，聲請裁定許可強
    制執行等情，已據相對人提出本票1紙為證，原裁定予以准
    許，即無不合。抗告人抗告意旨略以：相對人於原審法院所
    據為聲請裁定之本票，就原審之聲請卷所附卷證資料勾稽，
    執票人即相對人並未遵期於系爭本票到期日或其後二日內，
    為付款之提示，依法當不得為原審裁定之聲請；另據原裁定
    當事人之一主債務人（即借款人）張沂卉之轉述，其業已與
    相對人達成債務清償之協商與協議，相對人應不得再向抗告
    人行使票據之追索權，故原審法院率予准許，即非適法，為
    此請求廢棄原裁定等語。經查，關於第三人張沂卉業已與相
    對人達成債務清償之協商與協議，相對人不得再向抗告人行
    使票據之追索權等情，抗告人所稱即使屬實，亦係實體上之
    爭執，應由抗告人另行提起訴訟，以資解決，本件非訟程序
    不得加以審究，仍應就前述本票為許可強制執行之裁定；至
    於抗告人主張相對人並未遵期於系爭本票到期日或其後二日
    內，為付款之提示一節，系爭本票票面已記載免除作成拒絕
    證書，執票人固有提示請求付款之義務，惟依前揭法條規定
    ，主張執票人未為提示者，應負舉證之責任，本件抗告人並
    未提出任何證據證明相對人並未向抗告人提示請求付款，則
    抗告人此部分抗辯亦屬無據；從而，應認為抗告人之抗告為
    無理由，應予駁回。
三、結論：本件抗告為無理由，依非訟事件法第46條、第21條第
    2項，民事訴訟法第495條之1第1項、第449條第1項、第78條
    ，裁定如主文。
中    華    民    國    99    年    3     月    31    日
                  民事第一庭  法  官  許瑞東
上為正本係照原本作成
本裁定不得再抗告
中    華    民    國    99    年    3     月    31    日
                              書記官  賴玉芬

司法院資訊處製作；財團法人民間司法改革基金會備份。
